臺灣板橋地方法院民事判決　　　　　　　　93年度國字第10號
原　　　告　戊○○
　　　　　　　　　　　　號
訴訟代理人　陳長甫律師
被　　　告　台北縣永和市公所
法定代理人　丙○○
訴訟代理人　蘇清文律師
複代理人　　溫思廣律師
上列當事人間請求國家賠償事件，經本院於民國94年1 月18日言
詞辯論終結，判決如下：
    主  文
被告應給付原告新台幣壹拾陸萬玖仟參佰壹拾元，及自民國九十
三年五月六日起至清償日止按年息百分之五計算之利息。
原告其餘之訴駁回。
訴訟費用由被告負擔十分之三，餘由原告負擔。
    事實及理由
一、原告起訴主張：
    (一)緣台北縣永和市○○街經被告規劃為藝術街而在道路鋪設
      花崗石與大理石路面，惟花崗石與大理石路面本身即為光
      滑，如遇雨更加濕滑，經常有行經該路段之行人或機車因
      而滑倒，據附近居民表示，從完工後已發生百起滑倒摔車
      事件，後被告雖在部分路面貼止滑條，然因非全面鋪設，
      仍無法防範滑倒摔車事件發生，原告戊○○於民國92 年8
      月4 日下午6 時左右騎乘車號ＵＹＶ－883 機車經過博愛
      街45號前之花崗石與大理石路面時，即因下雨花崗石與大
      理石路面濕滑而滑倒，並因機車滑倒撞及行經該路段之行
      人李君濤，致原告第一腰椎爆裂性骨折，行人李君濤頭顱
      內出血、右耳挫傷，有台北縣警局永和分局交通分隊道路
      交通事故證明書、財團法人國泰綜合醫院（下稱國泰醫院
      ）診斷證明書為憑。
    (二)按「公有公共設施因設置或管理有欠缺，致人民生命、身
      體或財產受損害者，國家應負損害賠償責任。」國家賠償
      法第3 條第1 項定有明文，被告僅求道路美觀，竟設置光
      滑之花崗石與大理石路面，致車輛輪胎與路面之摩擦係數
      不足，又未在該路段設置任何警告標語，其在上開博愛街
      鋪設花崗石與大理石路面，其設置及管理顯有欠缺，因而
      導致原告受傷，依國家賠償法規定，應負損害賠償責任。
      原告於92年10月2 日以書面向被告請求賠償損害，竟遭拒
      絕，茲將原告因本事件所受損害詳列如附表，並據以訴請
      被告賠償。
    並聲明：被告應給付原告新台幣（下同）62萬2801元，及自
    起訴狀繕本送達翌日起至清償日止，按年息百分之五計算之
    利息。
二、被告則以：
    (一)被告對系爭路段之設置或管理並無欠缺：
      1.被告於91年12月份在系爭路段路面貼上金剛砂止滑條，
        復於92年7 月份在系爭路段路面切割紋路以止滑，被告
        實施上開作為皆在原告交通事故發生（92年8 月4 日）
        之前。況該路段自設置上開設施以來，被告未曾接獲原
        告以外之民眾在系爭路段因路面太滑致生交通事故之案
        例，足證系爭公共設施並無設置或管理之缺失。
      2.原告主張系爭路段路面與車輛輪胎之摩擦係數不足，顯
        不可採：蓋原告就此部分並未負舉證責任，況輪胎與路
        面之摩擦係數與行車速度、輪胎之新舊、路面濕滑程度
        有關，不可一概而論。原告並不能證明當時車行速度合
        於速限規定，輪胎之新舊程度及當時該路段路面有無濕
        滑，原告均未能舉證。而被告未曾接獲原告以外之民眾
        在上開路段因路面太滑致生交通事故之案例，故原告之
        主張顯不可採。
      3.被告不承認該路段於92年8 月4 日下午6 時因下雨有路
        面濕滑之情形：依中央氣象局92年台北氣象站之逐日雨
        量資料，92年8 月4 日單日累積總雨量僅有2.5 毫米，
        如此微量之雨水並不足以造成路面濕滑，至為灼然。
      4.原告主張上開永和市○○街完工後已發生百起滑倒摔車
        事件誇大不實：
        (1)原告主張系爭路段完工後已發生百起滑倒摔車事件，
          並舉證人余火煉、92年10月4 日自由時報剪報影本一
          份為證。惟：原告發生事故之地點為永和市○○街，
          舉證人余火煉住在永和路二段，僅為附近居民，亦未
          目睹原告事故發生經過，與本案事實無關，應無傳喚
          之必要。92年8 月4 日原告發生交通事故後，並未向
          警察機關報請鑑定事故發生原因，並未向被告反應，
          反而自行邀集縣議員、市民代表等人召開記者會，片
          面向記者宣稱其係因系爭路段路面濕滑而滑倒受傷，
          故應認為自由時報該篇報導均錄原告片面之詞，不具
          證據證明力。
        (2)被告自從92年7 月在系爭路段施作防滑措施後，迄今
          未曾接獲當地里辦公室或民眾反應系爭路段有車輛滑
          倒事件，原告宣稱發生百起滑倒摔車事件實屬誇大不
          實。
      5.系爭路段設置與管理上並無欠缺：被告機關基於本身之
        管理維護義務，於92年7 月間依政府採購法規定辦理招
        標，委由「宏昇土木包工業」在系爭路段黑色光滑面花
        崗石貼上止滑條並切割紋路，足以防止因下雨造成路面
        濕滑之情形（該路段其餘花崗石屬粗糙面，與一般供人
        車通行之路面無異），而止滑工程於92年7 月14日已完
        竣並撥發工程款，有被告支出憑證暨發票影本可證，原
        告於92年8 月4 日下午6 時許在系爭路段發生交通事故
        ，確實在被告實施上開工程之後。況依原告向被告請求
        國家賠償時自行提出之現場照片，切割紋路清晰可見、
        止滑條亦完好未脫落。故原告主張被告在原告機車滑倒
        之後方貼上止滑條、切割紋路，又主張「部分止滑條早
        已鬆脫，止滑效果有限」等語云云，均與事實不符，並
        不可採。
    (二)原告受有損害與被告對系爭道路管理設置之欠缺無因果關
      係：
      1.原告提出如原證二號之交通事故證明書，僅得證明原告
        曾於92年8 月4 日18時許，在系爭路段與行人李君濤發
        生交通事故，並不能證明系爭路段有設置或管理上之欠
        缺，亦不能證明上開交通事故之發生與系爭路段設置管
        理之欠缺（假設語氣）有因果關係。故原告主張依國家
        賠償法第3 條第1 項規定請求被告賠償損害當然不能成
        立。
      2.原告復提出如原證三號之診斷證明書，僅得證明原告於
        92年8 月4 日因第一腰椎爆裂性骨折至國泰綜合醫院接
        受住院治療，並不足以證明原告身體骨折之損害與同日
        原告發生前開交通事故間有因果關係，更不能證明因系
        爭路段公有公共設施設置或管理有欠缺，致原告受有損
        害。
    (三)縱（假設）被告應負損害賠償責任，原告請求損害賠償金
      額應予扣減57萬2256元，以5 萬545元為適當：
      1.三軍總醫院、國泰醫院全民健保給付費用14萬9445元應
        予扣除：依民法第216 條之規定，損害賠償除法律另有
        規定或契約另有訂定外，應以填補債權人所受損害及所
        失利益為限。原告所支出之醫療費用，其中由全民健保
        給付部份對於原告並無任何損害可言，亦不應視為原告
        所失之利益，當然應予扣除，否則原告便獲有重複受償
        之不當利益情形。復按全民健康保險與一般商業保險不
        同，係以全體國民為被保險人之強制保險。除被保險人
        為自己之就醫利益而繳交保費以外，亦有為其他全體被
        保險人分擔醫療支出風險之功能，即被保險人所受領之
        全民健保保險人之保險給付部分，除包含被害人因繳交
        保險費用而得享受之保險給付外，當然亦包括加害人所
        繳納之保險費分擔其醫療支出在內。故應將全民健保保
        險人所支付之金額扣除，方屬合理。
      2.原告醫藥費用自行負擔之金額亦應扣除非醫療必要支出
        費用1 萬6011元：
        非醫療必要支出費用不應視為原告之損害，不得請求賠
        償，諸如單人病房與健保病房之自付差額、診斷書等費
        用均應扣除不得請求賠償（參照最高法院66年度第5 次
        民庭庭推總會議決議）。查原告所提出醫療費用收據29
        張，第4 張健保超等病房自付差額1 萬5861元應扣除、
        診斷書費用150 元應扣除。
      3.原告並未舉證證明其確實有損失6 個月之薪資，故18萬
        1800元應予扣除：查原告所提出之診斷證明書，僅記載
        「半年內不宜工作」，並無記載原告無工作能力，原告
        應提出任職公司薪資給付紀錄、請假證明及扣繳憑單以
        實其說，否則原告主張薪資損失18萬1800元應不成立。
      4.原告與李君濤之和解金額3 萬5000元，因原告得從保險
        公司處獲得理賠，故3 萬5000元應予扣除。
      5.原告請求20萬元精神賠償費金額過高，應減至1 萬元為
        適當：第三人李君濤遭原告撞傷，造成頭顱內出血、右
        耳挫傷，身體所受傷害應不亞於原告，而李君濤所受醫
        藥費、慰撫金之賠償總計為3 萬5 千元，現原告主張20
        萬元慰撫金實屬過高，應比照李君濤所獲賠償之比例，
        減至1 萬元為適當。
      綜上，應扣除1 至5 項金額共計為57萬2256元，故原告得
      請求之金額應為5 萬545 元。
    (四)原告與有過失：
      1.依道路交通安全規則第93條第1 項規定：「行車速度，
        依速限標誌或標線之規定，無標誌或標線者，應依左列
        規定：一、行車時速不得超過五０公里。但在未劃設車
        道線、行車分向線之道路，或設有快慢車道分隔線之慢
        車道，時速不得超過四０公里。二、行經彎道、坡路、
        狹路、狹橋、隧道、泥濘或積水道路、無號誌之交岔路
        口、道路修理地段或行近工廠、學校、醫院、車站、會
        堂、娛樂、展覽、競技等公共場所出、入口及其他人車
        擁擠處所，或因雨霧致視線不清或道路發生臨時障礙時
        ，均應減速慢行，作隨時停車之準備。」
      2.依被告所提出之「中央氣象局九十二年台北氣象站之逐
        日雨量資料」，92年8 月4 日單日累積總雨量僅有2.5
        毫米，如此微量之雨水並不足以造成路面濕滑。況縱依
        原告所述，92年8 月4 日系爭路段有因雨而路面潮濕之
        情形，則原告騎乘機車自應減速慢行，作隨時停車之準
        備，以免意外發生。惟原告竟應注意而未注意，致使與
        第三人李君濤發生交通事故，顯見原告自身與有過失，
        故縱（假設）認被告機關應負損害賠償責任，亦應依原
        告過失比例減輕或免除被告之賠償金額。
    並聲明：原告之訴駁回。
三、兩造於本院93年7 月23日言詞辯論期日協議不爭執之事實為
    ：
    (一)被告將台北縣永和市○○街規劃為藝術街，並在該道路鋪
    (二)原告於92年8 月4 日下午6 時左右騎乘車號ＵＹＶ－883
      機車在台北縣永和市○○街45號前與訴外人李君濤發生交
      通事故，當天並因第一腰椎爆裂性骨折至三軍總醫院就醫
      其後才至國泰醫院就診。
    (三)原告戊○○發生事故後，以公有公共設施因設置或管理有
      欠缺致其身體受傷為由，對被告申請國家賠償，被告於92
      年11月12日作成92國賠字第004 號拒絕賠償理由書。
四、本件經依民事訴訟法第271 條之1 準用同法第270 條之1 第
    1 項第3 款規定，整理並協議簡化爭點後，兩造同意就該協
    議簡化後之爭點為言詞辯論，依同法第270 條之1 第3 項之
    規定，本院僅須就兩造協議簡化之爭點為審究。兩造於本院
    93年7 月23日言詞辯論期日協議簡化之爭點為：
    (一)被告以大理石花崗石鋪設系爭道路路面，是否於設置上有
      欠缺？又系爭道路是否有止滑設施不完足之情事？如有被
      告對系爭路段之管理有無欠缺？
    (二)原告是否於92年8 月4 日下午6 時許騎駛機車行經系爭道
      路時，因該道路路面濕滑而滑倒，致受有第一腰椎爆裂性
      骨折之傷害，原告所駕機車並撞及行經該路段之行人李君
      濤？如有，原告之受傷與被告對系爭道路管理設置之欠缺
      間，有無因果關係？
    (三)原告請求損害賠償之金額是否適當、有據？
      1.全民健保給付部分，是否應予扣除？
      2.病房超等自負額，是否應予扣除？
      3.原告是否受有6 個月無法工作之薪資損失18萬1800元。
      4.原告與李君濤之和解金額3 萬5000元，是否不得向被告
        求償？
      5.原告請求20萬元精神慰撫金，金額是否過高？
    (四)原告就本件損害之發生或擴大，是否與有過失？
五、關於「(一)被告以大理石花崗石鋪設系爭道路路面，是否於設
    置上有欠缺？又系爭道路是否有止滑設施不完足之情事？如
    有被告對系爭路段之管理有無欠缺？」之爭點部分：
    (一)按國家賠償法第3 條第1 項所謂公共設施之「設置」有欠
      缺，係指公共設施建造之初，即存有瑕疵而言；管理有欠
      缺者，係指公共設施建造後未妥善保管，怠為修護致該物
      發生瑕疵而言。查坐落台北縣永和市○○街道路於設置完
      成後，由被告管理。被告將系爭博愛街規劃為藝術街，並
      將該道路由柏油路面改鋪設花崗石與大理石路面乙節，為
      兩造所不爭執。則原告主張該路面天雨生滑，影響行車安
      全，應屬被告就系爭道路設置完成後之管理是否欠缺之問
      題，先予指明。
    (二)又上開博愛街路面係舖設花崗石為主，每隔5 公尺始於路
      中央舖設黑色大理石1 塊（50公分乘50公分），該黑色大
      理石面有切割痕等情，業經本院於93年10月13日到現場勘
      驗屬實，並製有勘驗筆錄一份及照片2 張附於本院卷第
      161 至165 頁、第168 頁可稽。又被告有委託「宏昇土木
      包工業」於92年7 月間在上開路面黑色大理石進行石面切
      割止滑工程乙節，亦據證人甲○○到場證述明確（本院93
      年9 月7 日言詞辯論筆錄），並有統一發票之影本一紙附
      於本院卷第89頁可憑。是被告抗辯其於上開路面有舖設止
      滑條，並為石面紋路切割以防滑之措施，固非子虛。惟經
      本院到現場履勘，該路面被淋溼之花崗岩，以手指觸摸有
      光滑之感覺，此有上開勘驗筆錄在卷可憑，而該花崗石路
      面，遇雨生滑，迭有機車或摩托車駕駛人滑倒，且本件事
      故發生時，部分路面之止滑條有斷裂情事等情，亦據證人
      即台北縣永和市光復里里長乙○○於本院93年9 月7 日言
      詞辯論期日到場證述「博愛街四十五號是屬於光復里的範
      圍。下雨的時候偶爾會有發生車子跌倒的事情，比如說：
      車速過快、車輛的輪胎及車輛從巷子出來緊急煞車等都有
      發生過。鋪花崗石大部分都有一塊黑色的花崗磚，沒有打
      止滑條，後來我在施工後不久大約三、四年前有跟公所反
      應，公所在壹個禮拜後就開始施工打止滑條。打上止滑條
      後有改善，但是車子經過煞車的時候就會讓止滑條掉落，
      因為止滑條是用黏膠式的，我就在市公所反應，後來大約
      在兩年前有部分路面用切痕條的方式，但這是與止滑條同
      時併用，但爾而還是有車子滑倒。」、「那時止滑條還有
      在，不過有些路段止滑條有斷裂大約十一、二公分。止滑
      條斷裂的路面是否為原告滑倒的路面我就不清楚，因為我
      沒有看到。」、「下雨天的時候偶爾，但我無法指出壹個
      月的平均次數，我是有看到。我知道自從路面改成花崗石
      與大理石路面後大約已經發生了十來次。」等語、證人黃
      國明於本院履勘時證述「博愛街下雨天經常有滑倒，所以
      行車要小心」等詞（見上開93年10月13日勘驗筆錄），足
      見被告雖於上開路面有設置止滑條及紋路切割，但因止滑
      條或有脫落，紋路切割僅及於大理石磚面，遇雨仍有駕駛
      人滑跌之情事，被告所設置之防滑措施，確有不完足之處
      ，且被告於該處亦未設置警告標誌，其對系爭道路之管理
      有欠缺，應可認定。被告以其業於該路面上舖設止滑條，
      並切割紋面，抗辯其就系爭道路之管理應無欠缺等語，不
      足採取。
六、關於「(二)原告是否於92年8 月4 日下午6 時許騎駛機車行經
    系爭道路時，因該道路路面濕滑而滑倒，致受有第一腰椎爆
    裂性骨折之傷害，原告所駕機車並撞及行經該路段之行人李
    君濤？如有，原告之受傷與被告對系爭道路管理設置之欠缺
    間，有無因果關係？」之爭點部分：
    (一)查原告於92年8 月4 日下午6 時許騎駛機車行經系爭道路
      時，因該道路路面濕滑而人車滑倒，其所駕駛之摩托車撞
      及對向行人李君濤，原告亦彈撞至右前方之樹旁之事實，
      業據證人丁○○○於本院93年10月13日至現場履勘實證述
      「他（按指原告）是從環河東路的方向騎過來，車速普通
      ，當天下蠻大的雨，他的摩托車滑倒，人車倒地，摩托車
      撞到對向行人，他也彈到前方的樹旁，摔倒的時候是人車
      分開的」等語在卷可憑（本院卷第164 頁）。又原告因而
      受有第一腰椎爆裂性骨折之傷害，於92年8 月4 日入住國
      泰醫院治療，同年月6 日行胸腰椎後融合手術，同年月12
      日始出院，亦有診斷證明書之影本一份附於本院卷第11頁
      可稽。則原告主張其於上開時間騎駛機車行經系爭道路時
      ，因該道路路面濕滑而滑倒，致受有第一腰椎爆裂性骨折
      之傷害等語，即堪信為真實。
    (二)又按所謂相當因果關係，係指依經驗法則，綜合行為當時
      所存在之一切事實，為客觀之事後審查，認為在一般情形
      上，有此環境，有此行為之同一條件，均發生同一之結果
      者，則該條件即為發生結果之相當條件，行為與結果即有
      相當之因果關係。查被告將其所管理之上開博愛街路面由
      柏油路面變更為花崗岩、大理石路面，遇雨生滑迭有駕駛
      人滑倒，惟被告未在花崗岩上亦增設確實之止滑措施，亦
      未設置警告標誌，原告於92年8 月4 日下午6 時許騎駛機
      車行經上開道路，適逢大雨，原告因而滑跌，人車倒地受
      有傷害，其受傷與被告管理之欠缺間，自有相當之因果關
      係。被告抗辯無因果關係云云，不足採取。
七、按公有公共設施因設置或管理有欠缺，致人民生命、身體或
    財產受損害者，國家應負損害賠償責任，國家賠償法第3 條
    第1 項定有明文。又不法侵害他人之身體或健康者，對於被
    害人因此喪失或減少勞動能力或增加生活上之需要時，應負
    損害賠償責任。再按不法侵害他人之身體、健康、名譽、自
    由、信用、隱私、貞操，或不法侵害其他人格法益而情節重
    大者，被害人雖非財產上之損害，亦得請求賠償相當之金額
    。其名譽被侵害者，並得請求回復名譽之適當處分。民法第
    193 條第1 項、第195 條第1 項亦定有明文。本件被告對於
    系爭博愛街道之管理有欠缺，致原告騎機車進入該車道後人
    車摔跌，以致受有第一腰椎爆裂性骨折之傷害，則原告依上
    開國家賠償法及民法之規定，請求被告賠償即屬有據。茲就
    原告所主張之損害，審究如下：
    (一)醫療費用19萬821元部分：
      1.查原告主張其因上開事故，支出醫療費用19萬821 元乙
        節，固據提出單據29紙附於本院卷第15至33頁可憑。惟
        其中健保給付之金額為14萬9557元，原告自行負擔之金
        額為4 萬1264元。原告雖主張健保給付部分亦應包括在
        損害賠償範圍云云，惟全民健康保險法之立法目的乃為
        增進全體國民健康，辦理全民健康保險，以提供醫療保
        健服務。（參見該法第1 條），顯見該法係保障全體國
        民之健康，為全體國民之公益而設，而非僅為單一個別
        之投保人之私利而設，故其保險費之負擔比例，依該法
        第27條之規定，各類被保險人均按一定比例，支付部分
        保險費，餘均由國家支付，且參諸該法第82條規定：保
        險對象因汽車交通事故，經本保險提供醫療給付者，本
        保險之保險人，得向強制汽車保險之保險人代位請求該
        項給付，益見全民健康保險異於普通一般人身保險，其
        醫療給付非單純因被保險人個人繳付保費可之醫療給付
        ，是原告主張健保給付亦屬賠償範圍云云，即非可採。
        是上開健保給付之費用14萬9557元，應予扣除。
      2.被告雖抗辯原告上開自行負擔之醫療費用中屬於證明書
        部分之費用，依最高法院66年6 月11日66年度第5 次民
        庭庭推總會議決議意旨，非屬必要之醫療費用，應予扣
        除云云，惟診斷書費用及公證費用，如係被害人為證明
        損害發生及其範圍所必要之費用，應納為損害之一部分
        ，均得請求加害人賠償，上開最高法院66年6 月11日66
        年度第5 次民庭庭推總會議決議意旨不再供參考，亦經
        最高法院於91年5 月7 日91年度第3 次民事庭會議決議
        (一)在案，是上開證明書費用雖非屬必要之醫療費用，但
        既係被害人為證明損害發生及其範圍所必要之費用，應
        納為損害之一部分。被告抗辯：就該費用應予剔除，即
        有誤會，不足採取。
      3.又查，依原告所提附於本院卷第18頁所示之醫療費用收
        據所示，該費用中包括病房差等費用2060元（被告誤為
        1 萬5861元），此有該收據可憑。原告雖主張係因國泰
        醫院無健保病房，乃入住超等病房云云，惟經本院向國
        泰醫院函詢原告入住超等病房之原因，經該院覆以「陳
        均係於92年8 月4 日晚間由救護車送至本院急診室，經
        診斷為第一腰椎爆裂性骨折，須住院治療，故安排入住
        二人病房（床號626-2）， 並於翌日轉入三人病房，亦
        即健保病房（床號630-3）， 然是否係當時本院暫無健
        保局病床或依病患意願入住二人房，已無可考。」等語
        ，亦有該院93年9 月1 日（93）管醫字第1070號函附於
        本院卷第141 頁可稽。此外，原告就其係因國泰醫院無
        健保病房，乃入住超等病房云云，並未舉證以為證明，
        該等費用2060元即非屬必要之醫療費用，自應予扣除。
      綜上，原告得請求被告賠償之醫療費用應為3 萬9204元（
      190,821-149,000-0000=39,204）。
    (二)往返醫院就診之計程車資計2200元、購買坐墊、背架等器
      具計4900元之增加生活上支出部分：
      查原告主張其因上開事故受傷，往返醫院就診，有支出車
      資2200元乙節，業據提出提出單據10紙附於本院卷第34至
      38頁可憑。本院斟酌依本院卷第11頁所附診斷證明書所載
      ，原告受有第一腰椎爆裂性骨折，行胸腰椎後融合手術，
      現背架使用等情，認上開車資為其就診上所必需，應屬增
      加之生活上費用。又被告另有購買背架及坐墊各一只，分
      別支出4000元及900 元，亦據提出統一發票之影本2 紙附
      於本院卷第40、41頁可稽，依上開診斷證明書所載，亦屬
      其復健上所必需，應予准許。
    (三)6 個月又8 日不能工作之損失18萬9880元部分：
      1.查原告主張其因本件事故受有第一腰椎爆裂性骨折之傷
        害，住院八日，並醫囑半年內不能工作乙節，業據提出
        診斷證明書之影本一份附於本院卷第11頁可憑。而原告
        原任職輝耀機電工程股份有限公司（下稱輝耀公司），
        因系爭事故自92年8 月4 日起至93年2 月4 日止留職停
        薪半年乙節，亦據原告提出證明書之影本一紙附於本院
        卷第126 頁可稽。則被告爭執原告並未舉證證明其確實
        有損失6 個月之薪資云云，不足採取。惟依上開輝耀公
        司所出具之證明書所載，原告實際未工作之期間應僅為
        6 個月又1 日。原告主張係6 個月又8 日，與事實不符
        ，不足採信。
      2.按不能工作損失之賠償金額，應就被害人受侵害前之身
        體狀況、教育程度、專門技能、社會經驗等方面酌定，
        不能以一時一地之工作收入為準。經查，原告主張其於
        系爭事故發生時任職輝耀公司，月薪3 萬零3 百元，固
        據提出證明書及勞工保險卡各一紙附於本院卷第126 、
        39 頁 為證。惟經本院依職權調閱原告92年度之綜合所
        得稅結算申報書，原告該年度所得僅10萬元（於92年8
        月4日 受傷前尚有七個月之工作所得），則其主張應以
        月薪3 萬零3 百元計算其不能工作之損失，尚不能採取
        。本院斟酌原告係受高中畢業，教育程度不差，並斟酌
        其上開申報所得稅資料，認應依行政院86年10月16日頒
        布施行最低基本工資每月1 萬5840元為基礎計算其勞動
        能力。是原告此部分損害應為9 萬5568元（15,840 X
        6+ 15,840 x 1/30=95,568）。
    (四)賠償李君濤之3 萬5000元部分：
      1.按損害賠償之債，以有損害之發生及有責任原因之事實
        ，並二者之間，有相當因果關係為成立要件。故原告所
        主張損害賠償之債，如不合於此項成立要件者，即難謂
        有損害賠償請求權存在。最高法院著有48年台上字第
        481 號判例意旨可資參照。
      2.查原告就其駕車於上開時、地人車滑跌後撞及李君濤，
        故與李君濤成立調解，同意賠償李君濤3 萬5000元乙節
        ，業據提出調解筆錄之影本一份附於本院卷第42頁可憑
        。惟原告之撞及李君濤，其亦有行經學校附近，未減速
        慢行，作隨時停車之準備之過失（詳見後述理由八），
        是其對李君濤所為賠償，係清償其自身對李君濤之侵權
        行為債務（理由詳見後述理由八），與本件被告對該道
        路之管理欠缺間，尚難認有何因果關係，依上開判例意
        旨，原告就此部分損害，自不得請求被告賠償。
    (五)精神慰撫金20萬元部分：
      按慰撫金之多寡，應斟酌雙方之身分、地位、資力與加害
      之程度及其他各種情形核定相當之數額，其金額是否相當
      ，自應依實際加害情形與被害人所受之痛苦及雙方之身分
      、地位、經濟狀況等關係決定之。查原告係40年1 月3日
      生，於本件侵權行為發生時年52歲，此有
      於本院卷第127 頁可據。其名下有汽車及機車各一部，無
      其他恆產，亦經本院向財政部財稅資料中心函調其財產歸
      戶明細一份附於本院卷第116 至117 頁可憑。於本件車禍
      發生前原任職於輝耀公司擔任水電技工，因本件事故留職
      停薪半年，有如前述，本院審酌上開原告之年齡、教育程
      度、社會地位、資力等情形，並被告對上開道路管理欠缺
      之情事、原告所受傷害程度，並經依醫囑休養半年已足回
      復其身體健康等情，認原告請求非財產上損害賠償20萬元
      ，猶屬過高，應以10萬元為適當。
    綜上，原告得請求被告賠償之金額計為24萬1872元（39,204
    +2,200+ 4,900+95,568+100,000=241,872）。
八、末按「損害之發生或擴大，被害人與有過失者，法院得減輕
    賠償金額或免除之。」民法第217 條第1 項定有明文。又按
    行車速度，依速限標誌或標線之規定，無標誌或標線者，應
    依左列規定：一行車時速不得超過五○公里。但在未劃設車
    道線、行車分向線之道路，或設有快慢車道分隔線之慢車道
    ，時速不得超過四○公里。二行經彎道、坡路、狹路、狹橋
    、隧道、泥濘或積水道路、無號誌之交岔路口、道路修理地
    段或行近工廠、學校、醫院、車站、會堂、娛樂、展覽、競
    技等公共場所出、入口及其他人車擁擠處所，或因雨霧致視
    線不清或道路發生臨時障礙時，均應減速慢行，作隨時停車
    之準備。道路交通安全規則第93條第1 項定有明文。查系爭
    台北縣永和市○○街45號前即為金甌女中永和分校（設永和
    市○○街36號），且本件事故發生之際，雨勢不小，亦據證
    人黃秀玲證述「當天下蠻大的雨」等詞明確（本院93年10月
    13 日 勘驗筆錄，本院卷第164 頁），依上開交通安全規則
    之規定，原告駕車行經上開金甌女中前時，自應減速慢行，
    作隨時停車之準備。但依證人黃秀玲證述原告行車速度普通
    等語（見上開勘驗筆錄），再經證人黃秀玲於本院履勘時，
    指出原告人車滑倒之位置及原告倒落地面之位置，當場以皮
    尺測量相距8 點5 公尺乙節，亦經本院勘驗屬實，有上開勘
    驗筆錄可稽，則原告人車滑跌後，原告係彈落於8 點5 公尺
    外之樹旁觀之，震彈力顯然不小，非有相當之速度，無以為
    之，是本件原告行車經過上開地點，並未減速慢行作隨時停
    車之準備，應可認定。依當時情況，並無不能注意之情事，
    原告仍疏未減速慢行，作隨時停車之準備，致使人車滑跌，
    原告亦與有過失。本院審酌兩造肇事原因力之強弱與過失之
    輕重，認應減輕被告百分之三十賠償責任（即應負百分之七
    十賠償責任），較為合理。依此計算，原告得請求之金額應
    為16 萬9310 元（241,872 X 70% =169,310）。
九、從而，原告依國家賠償法第3 條第1 項、民法第193 條第1
    項、第195 條第1 項之規定請求被告賠償，在16萬9310元及
    自93年5 月6 日（即起訴狀繕本送達翌日）起至清償日止按
    年息百分之五計算之利息，為有理由，應予准許，逾此範圍
    之請求為無理由，應予駁回。
九、本案事證已臻明確，兩造其餘主張陳述及所提之證據，經審
    認後認無礙勝負之判斷，爰不一一論列，附此敘明。
十、結論：本件原告之訴為一部有理由、一部無理由，依民事訴
    訟法第79條，判決如主文。
中　　華　　民　　國　　94　　年　　1 　　月　　31　　日
                  民事第三庭    法　官　陳麗玲
以上正本係照原本作成
如對本判決上訴，須於判決送達後20日內向本院提出上訴狀
中　　華　　民　　國　　94　　年　　1 　　月　　31　　日
                            書記官　顧嘉文
附表：
    ┌───────────────────────────┬─────┐
    │  摘                                              要  │ 金    額 │
    ├───────────────────────────┼─────┤
    │（原證五）92年08月04日：三軍總醫院費用                │      7101│
    ├───────────────────────────┼─────┤
    │（原證五）92年08月12日：國泰醫院費用                  │    176560│
    ├───────────────────────────┼─────┤
    │（原證五）92年08月18日：國泰醫院費用                  │       925│
    ├───────────────────────────┼─────┤
    │（原證五）92年09月01日：國泰醫院費用                  │      1065│
    ├───────────────────────────┼─────┤
    │（原證五）92年09月29日：國泰醫院費用                  │       355│
    ├───────────────────────────┼─────┤
    │（原證五）92年11月～93年02月四個月醫療費用            │      4815│
    ├───────────────────────────┼─────┤
    │（原證六）國泰醫院－永和家來回計程車資                │      2200│
    ├───────────────────────────┼─────┤
    │（原證七）戊○○薪資：30300元＊6月                    │    181800│
    ├───────────────────────────┼─────┤
    │（原證七）住院期間薪資：1010元＊8天                   │      8080│
    ├───────────────────────────┼─────┤
    │（原證八）其他雜項開支（買座墊、背架等）              │      4900│
    ├───────────────────────────┼─────┤
    │（原證九）李君濤賠償額（調解筆錄）                    │     35000│
    ├───────────────────────────┼─────┤
    │          精神賠償費                                  │    200000│
    ├───────────────────────────┼─────┤
    │  總                   計  ：       （新台幣）        │    622801│
    └───────────────────────────┴─────┘
